臺灣桃園地方法院民事判決　　　　　　　 94年度訴字第849號
原　　　告　乙○○業經宣告禁.
法定代理人　丁○
訴訟代理人　甲○○
被　　　告　丙○○
上列當事人間請求損害賠償事件，原告就本院93年度交易字第32
5 號過失傷害刑事案件提起附帶民事訴訟（94年度交附民字第2
號），由本院刑事庭裁定移送前來，經本院於民國94年9 月28日
言詞辯論終結，判決如下：
    主  文
原告之訴及假執行之聲請均駁回。
訴訟費用由原告負擔。
    事  實
甲、原告方面：
一、聲明：
  (一)被告應給付原告新臺幣（下同）3,540,012 元，及自起訴狀
    繕本送達之翌日起至清償日止，按週年利率5 ％計算之利息
    。
  (二)訴訟費用由被告負擔。
  (三)願供擔保請准宣告假執行。
二、陳述：
  (一)被告明知未領有駕駛執照，不得駕駛汽車，仍於民國93年1
    月12日晚間9 時許，駕駛車號Z3-5515 號自小客車，由大溪
    往中壢方向行駛返家，在行經桃園縣大溪鎮○○路○ 段349
    號前，本應注意車前狀況，隨時採取必要之安全措施，以避
    免危險之發生，而依當時天氣陰雨、夜間有照明、無障礙物
    、視距良好，並無不能注意之情形，竟疏未注意車前狀況，
    致所駕駛之車輛左前保險桿與前方同向行進、違規行駛在該
    車道內側、由原告所騎乘之腳踏車發生碰撞，造成原告人車
    倒地於對向車道，並遭猝不及防止之行駛在對向車道、由訴
    外人鍾全祥（業經檢察官為不起訴處分）所駕駛車號5L-830
    0 號自小客車碾壓，原告因此受有頭部外傷併嚴重腦挫傷、
    開放性、凹陷性顱骨骨折、顱內出血、腦漿外漏、左眼球破
    裂、失明、頭、臉部脫套式撕裂傷、右下肢多處骨折及頸椎
    脊髓損傷併四肢癱瘓之重傷害。被告之上開犯行，業經本院
    93年度交易字第325 號刑事判決以過失重傷害罪判處有期徒
    刑4 月確定在案。
  (二)按「因故意或過失，不法侵害他人之權利者，負損害賠償責
    任」，「汽車、機車或其他非依軌道行駛之動力車輛，在使
    用中加損害於他人者，駕駛人應賠償因此所生之損害。但於
    防止損害之發生，已盡相當之注意者，不在此限」，「不法
    侵害他人之身體或健康者，對於被害人因此喪失或減少勞動
    能力或增加生活上之需要時，應負損害賠償責任」，「不法
    侵害他人之身體、健康、名譽、自由、信用、隱私、貞操，
    或不法侵害其他人格法益而情節重大者，被害人雖非財產上
    之損害，亦得請求賠償相當之金額」，民法第184 條第1 項
    前段、第191 條之2 、第193 條第1 項、第195 條第1 項前
    段分別定有明文。被告對於原告既有前開過失侵權行為，自
    應就原告所受之損害負賠償責任。
  (三)原告所受之損害共計3,540,012元，分述如下：
    1.醫藥費用部分：262,605元
      原告自車禍受傷迄今，醫藥費用共支出462,605 元，其中
      200,000 元業已請領強制汽車責任保險給付，原告尚受有
      262,605 元之損害。
    2.看護費及增加生活上需要費用部分：2,677,407元
      原告因車禍導致中樞神經系統機能遺存障害，終身無法再
      從事任何工作，且經常性需醫療護理及專業人員照顧，自
      車禍之日起至93年7 月7 日止，已支出260,700 元之看護
      費，將來每月看護費用需21,000元，以原告68歲計算，依
      照內政部統計處91年臺灣省簡易生命表，原告尚有12.22
      年之平均餘命，預計增加生活支出3,079,440 元，依霍夫
      曼法扣除中間利息，原告得一次請求2,416,707 元（計算
      式：12×21,000×霍夫曼係數9.590111=2,416,707），加
      計已支出之看付費用260,700 元，共計2,677,407 元。
    3.慰撫金：2,000,000元。
      原告於事故前，身體硬朗，生活全可自理，且尚能工作賺
      取生活費用，因本件事故需長期復健，欲頤養天年而不可
      得，其精神上及肉體上所受之痛苦極大，故請求精神慰撫
      金2,000,000元。
    4.前開三項總計4,940,012 元，扣除原告已請領之強制汽車
      責任保險殘廢給付1,400,000 元，原告仍得請求被告給付
      3,540,012 元 。
三、證據：提出國軍桃園總醫院附設民眾診療服務處診斷證明書
    1 紙、醫療費用收據23紙、醫療用品收據6 紙、內政部統計
    處91年臺灣省簡易生命表1 份、臺灣省桃園區車輛行車事故
    鑑定委員會鑑定意見書1 份、本院93年度禁字第114 號民事
    裁定1 份、看護費用收據3 紙等影本為證。
乙、被告方面：
    未於言詞辯論期日到場，亦未提出書狀作何聲明或陳述。
丙、本院依職權調閱本院93年度交易字第325 號刑事案件全卷，
    並以網路稅務電子閘門系統查詢兩造之所得及財產資料。
    理  由
一、本件被告經合法通知未於言詞辯論期日到場，核無民事訴訟
    法第386 條所列各款情形，爰依原告之聲請，由其一造辯論
    而為判決。
二、原告主張：被告明知未領有駕駛執照不得駕車，仍於93年1
    月12日駕車上路，於同日晚間9 時許行經桃園縣大溪鎮○○
    路○ 段349 號前，本應注意車前狀況，隨時採取必要之安全
    措施，以避免危險之發生，而依當時天氣陰雨、夜間有照明
    、無障礙物、視距良好，並無不能注意之情形，竟疏未注意
    車前狀況，致所駕駛之車輛左前保險桿與前方同向行進、違
    規行駛在該車道內側、由原告所騎乘之腳踏車發生碰撞，造
    成原告人車倒地於對向車道，並遭猝不及防止之行駛在對向
    車道、由訴外人鍾全祥（業經檢察官為不起訴處分）所駕駛
    車號5L-8300 號自小客車碾壓，原告因此受有頭部外傷併嚴
    重腦挫傷、開放性、凹陷性顱骨骨折、顱內出血、腦漿外漏
    、左眼球破裂、失明、頭、臉部脫套式撕裂傷、右下肢多處
    骨折及頸椎脊髓損傷併四肢癱瘓之重傷害。被告之上開犯行
    ，業經本院93年度交易字第325 號刑事判決以過失重傷害罪
    判處有期徒刑4 月確定在案等情，業據其提出國軍桃園總醫
    院附設民眾診療服務處診斷證明書影本1 紙在卷可憑，核屬
    相符，並經本院依職權調閱本院93年度交易字第325 號刑事
    案件全卷屬實；而被告對上開事實已受合法通知，於言詞辯
    論期日不到場，亦未提出準備書狀爭執，視同自認，是前述
    原告主張之事實，堪信為真。
三、按「因故意或過失，不法侵害他人之權利者，負損害賠償責
    任」，又「汽車、機車或其他非依軌道行駛之動力車輛，在
    使用中加損害於他人者，駕駛人應賠償因此所生之損害」，
    「不法侵害他人之身體或健康者，對於被害人因此喪失或減
    少勞動能力或增加生活上之需要時，應負損害賠償責任」，
    「不法侵害他人之身體、健康、名譽、自由、信用、隱私、
    貞操，或不法侵害其他人格法益而情節重大者，被害人雖非
    財產上之損害，亦得請求賠償相當之金額」，民法第184 條
    第1 項前段、第191 條之2 前段、第193 條第1 項、第195
    條第1 項前段分別定有明文。被告對於原告既有前述過失重
    傷害行為，致原告身體受傷，而所受損害與原告之行為具有
    相當因果關係，是以被告自應就原告之損害負賠償責任。
四、茲就原告請求之損害賠償項目、金額究竟有無理由，分述如
    下：
  (一)醫藥費用部分：
    原告主張：自車禍受傷迄今，共支出醫藥費462,605 元，扣
    除已獲強制汽車責任保險給付之200,000 元，尚請求被告賠
    償262,605 元之損害等語，經查，其因車禍已支出醫藥費用
    262,605 元一節，業據其提出與所述相符之醫療費用收據影
    本23紙、醫療用品收據影本6 紙為憑（附民案卷第15至30頁
    ），對此，被告已受合法通知，於言詞辯論期日不到場，亦
    未提出準備書狀爭執，視同自認，故原告之此部分請求堪認
    為真，應予准許。
  (二)看護費及增加生活上需要費用部分：
    1.原告主張：其因本件車禍致中樞神經系統機能遺存障害，
      終身無法再從事任何工作，經常性需醫療護理及專業人員
      照顧等情，有國軍桃園總醫院附設民眾診療服務處出具之
      診斷證明書影本1 紙在卷可憑（附民案卷第7 頁），堪認
      屬實，是以原告自得請求被告給付看護所需之費用。
    2.原告自車禍之日即93年1 月12日起至同年7 月7 日止，已
      支出260,700 元之看護費一節，業據提出看護費用收據影
      本3 紙為憑（本院卷第43至44頁），足堪採信。
    3.至原告主張將來每月需支出21,000元之看護費用一節，按
      上開金額核與一般醫院看護人員之收費標準大致相符，堪
      予採信。查原告（25年出生）於車禍發生時為68歲，依內
      政部統計處之91年臺灣省簡易生命表（男性），原告尚有
      12.22 年之餘命，而因原告係請求被告1 次給付，則上述
      年間之中間利息應予扣除，故原告得請求之將來看護費用
      為204,280 元【第1 年不扣除中間利息，計算式：[21000
      *9.00000000 （此為應受看護12年之霍夫曼係數）+21000
      *0.22*（10.00000000-0.000000 00）]=204280 （小數點
      以下四捨五入）】。
  (三)精神慰撫金：
    原告因本件車禍受有身體嚴重傷害，已如前述，其精神上自
    受有痛苦，審酌兩造之身分、地位、經濟狀況（原告於車禍
    時68歲，無薪資所得，有股利及利息所得，名下財產總額計
    1 千餘萬元；被告係69年出生，於車禍時24歲，從事服務業
    ，93年度薪資所得為35,000元，名下無財產，以上參照被告
    所涉過失重傷害刑事案件之警詢筆錄內容及本院依職權以網
    路稅務電子閘門系統查詢兩造之所得及財產資料，附於本院
    卷第25至33頁）及車禍發生情節等一切情狀，因認原告得請
    求之慰撫金以1,500,000 元為適當，逾此金額之請求，則屬
    過高。
  (四)據上，原告所受之損害金額共計2,227,585元。
五、按「損害之發生或擴大，被害人與有過失者，法院得減輕賠
    償金額，或免除之」，民法第217 條條第1 項定有明文。如
    前所述，兩造對於本件車禍之發生均有過失，而經本院刑事
    庭將本件送由臺灣省桃園縣區車輛行車事故鑑定委員會鑑定
    之結果，認原告騎乘腳踏車侵入快車道行駛為肇事主因，被
    告無照駕車疏未注意車前狀況為肇事次因，有該會鑑定意見
    書1 份在卷可憑，參以原告訴訟代理人於本院審理時自陳：
    我父親即原告案發當天是要回家，以我家的方位，我父親必
    須橫越該段馬路才能回家，他不得不在該處橫越等語（見本
    院94年9 月28日言詞辯論筆錄），足認上開鑑定結果為可採
    。審酌兩造之前開肇事情節，本院認定被告之過失責任比例
    為1/3 ，原告之過失責任比例為2/3 ，依前開民法第217 條
    條第1 項之規定，爰予減輕被告之賠償責任，從而原告所受
    損害之金額應僅由被告負擔1/3 ，始屬適當。
六、再者，原告主張：其於車禍後已領得強制汽車責任保險理賠
    金1,400, 000元一節，因被告視同自認，足信為真。依強制
    汽車責任保險法第30條規定：「保險人依本法規定給付之保
    險金，視為加害人或被保險人損害賠償金額之一部分；加害
    人或被保險人受賠償請求時，得扣除之」（強制汽車責任保
    險法業於94年2 月5 日修正，上開條文改列於同法第32條）
    ，原告既已自強制汽車責任保險之保險人領得前開理賠金，
    則其得向被告請求之賠償金額中，自應依法扣除前開理賠金
    額。
七、綜上所述，原告基於侵權行為之法律關係，請求被告負損害
    賠償責任，固屬有據，惟查，經計算被告應負擔之損害賠償
    金額為742,528 元（2,227,585 ×1/3 ＝742,528 ，小數點
    以下四捨五入），於扣除原告已領得之強制汽車責任保險理
    賠金1,400,000 元後，已無餘額，是以原告上尚請求被告賠
    償3,540,012 元及自起訴狀繕本送達之翌日起至清償日止，
    按週年利率5 ％計算之法定遲延利息，即屬無據，應予駁回
    。至原告假執行之聲請，因其訴遭駁回而失所附麗，應併予
    駁回。
八、本件事證已臻明確，兩造其餘攻擊及防禦方法，核與判決結
    果不生影響，爰不一一論述，附此敘明。
九、據上論結，本件原告之訴為無理由，依民事訴訟法第385 條
    第1 項前段、第78條，判決如主文。
中　　華　　民　　國　　94　　年　　10　　月　　12　　日
                  民事第三庭    法　官　周玉
以上正本係照原本作成
如對本判決上訴，須於判決送達後20日內向本院提出上訴狀
中　　華　　民　　國　　94　　年　　10　　月　　12　　日
                                書記官　劉致芬
